福建金門地方法院民事判決　　　　　 100年度簡上字第4號
上　訴　人　翁步堂
訴訟代理人　楊延壽律師
被上訴人　　陳金福
上列當事人間請求遷讓房屋事件，上訴人對於中華民國100年10
月11日本院金城簡易庭100年度城簡字第23號第一審判決提起上
訴，並於民國100年12月6日聲請就假執行部分，先為辯論裁判，
本院於民國100年12月21日言詞辯論終結，判決如下：
    主      文
原判決所命給付，於上訴人以新台幣貳拾肆萬元預供擔保後，得
免為假執行。
    事實及理由
一、按法院得依聲請或依職權宣告被告預供擔保，或將請求之標
    的物提存而免為假執行；第二審法院應依聲請，就關於假執
    行之上訴，先為辯論及裁判，且為簡易訴訟程序第二審所準
    用，民事訴訟法第392 條第2 項、第455 條、第436 之1 條
    第3項分別定有明文。
二、上訴人聲請意旨略以：本件原審判決上訴人敗訴，並依職權
    宣告假執行，執行標的為遷讓房屋。惟本件訴訟業經上訴，
    繫屬於鈞院第二審，尚未確定，而被上訴人聲請假執行，以
    系爭房屋將成危樓，將立即拆除整建，如第二審判決與第一
    審判決有所歧異，有無法回復的損害。且如被上訴人將系爭
    房屋35號與連棟之33號一起整修，則整修後房屋之界限合併
    後，更難回服原狀，故本件遷讓房屋事件如經假執行，恐將
    造成無可回復之損害。又請斟酌被上訴人於原審請求每月相
    當於租金1萬元之損害額，以法院二審辦案期限兩年計算，
    上訴人提供新台幣（下同）24萬元，已足為被上訴人如有損
    害之擔保。上訴人唯恐被上訴人依原審判決聲請假執行後，
    上訴人恐遭受無可回復之損害，為此爰依民事訴訟法第455
    條規定，聲請先就假執行之部分為辯論及裁判等語。聲明：
    願供擔保請准宣告免為假執行。
三、被上訴人則以：
   （一）上訴人占有系爭房屋並非居住使用，而僅用以堆置廢
         棄雜物之用，因此上訴人之最大可能損害將僅是因現
         有堆置於系爭房屋內之廢棄雜物需另尋其他處所存放
         所增加的費用及勞務支出而已，而此等費用及勞務支
         出皆可以金錢補償，並不存在上訴人所稱之不可回復
         性。而被上訴人房舍除現有住所金門縣莒光路32號外
         ，另模範街33-1號房屋亦為被上訴人所有，可提供足
         夠空間存放前揭物品。且被上訴人已依民事執行處要
         求，提出搬遷計畫，並依執行計畫已覓妥保管處所在
         案，前揭物品之存放保管不成問題，若二審判決有所
         更易，前揭物品可再移回系爭房屋存放，上訴人並無
         損害之可能。
   （二）系爭房屋所處之金城模範街，為金門地區著名的歷史
         建築，任何拆除或重建行為均受到行政主管機關嚴格
         限制，並非任由被上訴人恣意為之。被上訴人係領有
         「社區規劃師」資格，基於對這片土地的熱情，長久
         以來致力於模範街的社區營造，並將模範街歷史建築
         的保存與維護列為首要工作，斷不會做出損害歷史建
         築風貌的事情，遑論其他。被上訴人目前就系爭房屋
         只有原貌整修維護計畫，並無拆除重建計畫，上訴人
         所稱若被上訴人佔有系爭不動產後將拆除系爭不動產
         乙節絕非事實。
   （三）系爭房屋主體結構為磚造樓房，逾40年來缺乏維護整
         修，屋頂早已塌陷，原有窗戶亦不知去向，無法遮蔽
         風雨，幾成危樓，若停止假執行，被上訴人無法進行
         整修，房屋毀損情況將持續惡化，一旦發生不可預期
         的重大天然災害，房屋甚至將有倒塌的危險，也勢必
         會對被上訴人造成不可回復之損害。系爭房屋緊臨被
         上訴人另一所有模範街33號房屋，二間房屋為磚造連
         棟建築，在結構上無法分割，非合併整修不可。而目
         前模範街33號房屋樓板樑柱腐朽，外牆剝落嚴重，已
         成危樓，若停止假執行，任由上訴人繼續占用，除了
         系爭房屋外，被上訴人亦將無法立即對模範街33號房
         屋進行整修，此無異是置被上訴人於巨大的損失風險
         之中，同時也對往來用路民眾生命財產安全造成嚴重
         威脅。對比假執行後上訴人可能造成的損害（雜物保
         管費用）與停止假執行對被上訴人可能造成的損害（
         房屋毀損情形加劇、甚至倒塌），二者孰輕孰重，何
         者才是不可回復的損害，實不辯自明。故原審依職權
         宣告假執行並無不當。
   （四）綜上，系爭房屋坐落金門縣模範街，無重蓋之意，僅
         收回整修，需配合金門縣文化局作為歷史建築亦不可
         能拆除。本案需一併整修35號與33號房屋，因連棟之
         結構，35號如無法整修，連棟33號也沒有辦法整修、
         使用，因此如准予提供擔保免為假執行，其擔保金應
         為當初協調購買之價格180萬元，扣除50萬元，為130
         萬元。並答辯聲明：駁回上訴人就假執行部分之上訴
         及聲請。
四、經查：
  （一）原審已為被上訴人勝訴之判決，並判命上訴人應將坐落
        金門縣金城鎮○○街35號房屋（下稱系爭房屋）騰空返
        還原告即被上訴人及按月給付損害金288元，因本件係
        就民事訴訟法第427條第2項訴訟適用簡易程序所為上訴
        人敗訴之判決，原審乃依民事訴訟法第389條第1項第3
        款依職權宣告假執行，此有原審判決書在卷可憑。上訴
        人不服原審判決，於法定期間內聲明上訴，嗣於100年
        12 月6日具民事聲請狀聲請就原審敗訴部分願供擔保請
        准宣告免為假執行。從而，上訴人本於民事訴訟法第
        455 條規定，聲請先就假執行之部分為辯論及裁判，並
        聲明願預供擔保請准宣告免為假執行，於法尚無不合。
  （二）被上訴人雖答辯聲明駁回上訴人就假執行部分之上訴及
        聲請云云。惟按宣告原告供擔保後得為假執行，同時宣
        告被告預供擔保免為假執行之判決，係為平衡原、被告
        雙方之利益，原告所供擔保，係備不當執行時賠償被告
        之用，被告預供之擔保，則係預為不當阻止假執行時賠
        償原告而定（最高法院84年度台抗字第517號判決可按
        ）。準此以解，本件係適用簡易訴訟程序而為上訴人即
        被告敗訴之判決，依職權宣告假執行，然上訴人亦得供
        相當之擔保，因不當阻止假執行而賠償被上訴人之用，
        資以平衡雙方之利益，核與依職權宣告假執行之立法意
        旨並未違背。
  （三）經查，被上訴人抗辯其欲將系爭房屋35號與結構連棟之
        33號一併整修，目前亦因無法整修系爭房屋35號導致無
        法維修及使用33號房屋等情，可見如將系爭房屋35號房
        屋與33號一併整修，將失兩屋間使用之界限，且因系爭
        房屋坐落模範街，為金門縣文化局嚴格限制之建物，如
        本院與原審裁判結果不同，將因兩棟房屋整修建材之使
        用而衍生添附、附合等法律關係明確，因此被上訴人抗
        辯僅上訴人有存放物品搬遷之損害顯不足採信。且本件
        假執行事件，經本院依職權調閱民事執行處100年度司
        執字第1817號卷宗得知，該處係預定100年12月27日執
        行（詳執行卷第51-54頁），並無不能停止執行之情形
        。爰審酌本件起訴時，被上訴人請求上訴人相當於租金
        之損害賠償金額每月給付1萬元，及系爭房屋之課稅現
        值為為17,200元，有金門縣政府稅捐稽徵處房屋稅籍證
        明書1份可證（見原審卷第64頁），與各級法院辦案期
        限實施要點所規定之第二審審判案件之期限為2年等節
        ，預估可能造成被上訴人相當於租金之損害賠償最大額
        為24萬元（計算方式：10,000元X24＝24萬元），是被
        上訴人因未能假執行而有使用系爭房屋結果所受之損害
        或所損失之利益最高為24萬元，上訴人亦同意以被上訴
        人於原審請求相當於租金之損害賠償計算免為假執行之
        擔保金，而上訴人亦於民事聲請狀及言詞辯論中陳明願
        供擔保，免為假執行（見本院卷第14頁、100年12月21
        日言詞辯論筆錄），準此，是認本件以被上訴人請求系
        爭房屋每月相當於租金之損害價額1萬元，依照本院二
        審辦案期限2年，合計24月每月1萬元即24萬元，作為免
        為假執行之擔保，作為賠償被上訴人因不當阻止假執行
        所受之損害，應為相當。綜上所述，上訴人具狀聲請預
        供擔保，免為假執行部分，於法並無不合，爰酌定如主
        文所示之擔保金額，准許之。
五、本件係屬中間判決，毋庸就訴訟費用之負擔予以裁判，併此
    敘明。
六、據上論結，上訴人之聲請為有理由，爰依民事訴訟法第436
    條之1 第3 項、第455 條、第463 條、第392 條第2 項，判
    決如主文。
中    華    民    國   100    年    12    月    21    日
                  民事第一庭  審判長法  官  蔡美美
                                    法  官  許志龍
                                    法  官  張珈禎
以上正本證明與原本無異
本判決不得上訴
中    華    民    國   100    年    12    月    21    日
                                    書記官  許永溪